【裁判字號】    99,訴,138
【裁判日期】    990430
【裁判案由】    違反毒品危害防制條例
【裁判全文】
臺灣嘉義地方法院刑事判決               99年度訴字第138號
公  訴  人  臺灣嘉義地方法院檢察署檢察官
被      告  甲○○
選任辯護人  吳紹雄律師
上列被告因違反毒品危害防制條例等案件，經檢察官提起公訴（
98年度偵字第9597號、99年度偵字第341號、99年度毒偵字第39
號），本院判決如下：
    主  文
甲○○犯如附表壹所示販賣第二級毒品伍罪，各處如附表壹所示
之刑。又犯附表貳所示之施用第二級毒品罪，處附表貳所示之刑
。應執行有期徒刑柒年貳月，扣案如附表參編號一所示之甲基安
非他命伍包，均沒收銷燬之；扣案如附表參編號二、三所示之物
，均沒收；未扣案如附表壹編號一至五所示因販賣第二級毒品所
得共計新臺幣壹萬貳仟貳佰伍拾元，沒收，如全部或一部不能沒
收時，以其財產抵償之。
    犯 罪 事 實
一、甲○○（綽號大胖、胖哥）明知甲基安非他命係屬毒品危害
    防制條例所定之第2級毒品，未經許可，不得非法販賣，竟
    分起販賣第2級毒品甲基安非他命以營利之犯意，使用門號
    0000000000之行動電話為聯絡工具，於附表壹所示之時間、
    地點，先後數次販賣如附表壹所示數量之甲基安非他命予如
    附表壹所示之人。嗣為警循線於民國98年12月28日晚上8時
    許，在嘉義市○區○○街55號查獲上情，並扣得附表參所示
    第2級毒品甲基安非他命5包（驗餘淨重計10.478公克）、上
    開行動電話(含SIM卡)1具等物。
二、甲○○前因施用毒品案件，經本院以98年度毒聲字第199號
    裁定送觀察、勒戒後，因無繼續施用毒品之傾向，於民國98
    年8月18日釋放，並經臺灣嘉義方法院檢察署檢察官以98年
    度毒偵字第1056號為不起訴處分確定。詎其仍不知悔改，竟
    基於施用第二級毒品甲基安非他命之犯意，於98年12月28日
    下午3時許，在嘉義市○○街55號住處，以將甲基安非他命
    放入玻璃球內燒烤方式，施用甲基安非他命1次。嗣於同年
    月29日經其同意採尿送驗結果，呈甲基安非他命陽性反應。
三、案經臺灣嘉義方法院檢察署檢察官指揮行政院海岸巡防署海
    岸巡防總局中部地區巡防局移送及嘉義市政府警察局第一分
    局報告臺灣嘉義地方法院檢察署檢察官偵查起訴。
    理  由
一、按被告以外之人於審判外之言詞或書面陳述，除法律有規定
    者外，不得作為證據；又被告以外之人於審判外之陳述，雖
    不符合同法第159條之1至第159條之4之規定，但經當事人於
    審判程序同意作為證據，法院審酌該言詞陳述或書面陳述作
    成時之情況，認為適當者，亦得為證據。當事人、代理人或
    辯護人於法院調查證據時，知有第159條第1項不得為證據之
    情形，而未於言詞辯論終結前聲明異議者，視為有前項之同
    意，刑事訴訟法第159條第1項及第159條之5分別定有明文。
    查本判決下列所引之供述證據，雖屬傳聞證據，惟當事人於
    本院審判期日中表示無意見不予爭執，且迄至言詞辯論終結
    前亦未表示異議，本院審酌該等證據之取得過程並無瑕疵，
    與本案待證事實間復具有相當之關聯性，以之為本案證據並
    無不當，自得採為本件認定事實之基礎，合先敘明。
二、認定犯罪事實所憑證據及理由：
(一)犯罪事實一部份：
    上開犯罪事實，業據被告甲○○於本院審理時坦承不諱（見
    本院卷第73、74頁），核與附表壹編號一至五所示證人乙○○、丙○○、丁○○於警詢及偵訊中之證述，及證人戊○○
    偵訊中之證述情節相符，復有自願受搜索同意書、搜索扣押
    筆錄、扣押物品目錄表、通訊監察作業報告表（即通訊監聽
    譯文，見警卷第71至10 7頁）各1份、查獲證物之照片5張。
    而扣案之透明結晶物5包，經送請行政院衛生署草屯療養院
    鑑定結果，確含甲基安非他命成分，驗餘淨重合計為10.478
    公克等情，則有行政院衛生署草屯療養院鑑定書99年1月7日
    草療鑑字第0990100007號鑑定書1份在卷可佐（見98年度偵
    字第9597號卷第58、59頁）。足認被告上開自白與事實相符
    。況甲基安非他命為政府嚴予查緝之違禁物，販賣者刑責甚
    重，苟無利可圖，衡情應無甘冒被查緝之危險而無端交付他
    人之理。參以被告於本院審理時供承：伊如果買2錢毒品，
    若戊○○也要向伊買1錢，伊會一次向其前手「景仔」買3錢
    ，他會少算5百元或1千元，伊係利用有人向伊買的機會，再
    向前手買較大的量賺折扣。至乙○○、丙○○、丁○○則係
    之前已買比較大的量，買進及賣出已有差價，他們3人部分
    有高於成本價等語（見本院卷第83、85、86頁），堪認被告
    販買甲基安非他命與證人乙○○、丙○○、丁○○、戊○○
    等人，均有從中牟取利潤之意圖至為明確。
(二)犯罪事實二部分：
    上開犯罪事實，業據被告於偵訊及本院審理時坦承不諱，且
    其上開所排放之尿液，經以氣相層析質譜法（ＧＣ／ＭＳ）
    確認鑑定，檢驗結果確呈甲基安非他命陽性反應，有99年1
    月12日臺灣檢驗科技股份有限公司濫用藥物尿液檢驗報告、
    嘉義市政府警察局第一分局偵辦毒品按代號與真實姓名對照
    表各1紙在卷可佐（見警卷第70頁；99年度毒偵字第39號卷
    第12頁），足認被告上開自白與事實相符。又被告前因施用
    毒品案件，經本院以98年度毒聲字第199號裁定送觀察、勒
    戒後，認無繼續施用毒品之傾向，而於98年8月18日釋放，
    有臺灣高等法院被告前案紀錄表1份附卷可稽，是被告於上
    開觀察、勒戒執行完畢釋放後5年內已再犯本件施用甲基安
    非他命毒品之犯行，應依法追訴處罰。
(三)綜上所述，本件事證明確，被告犯罪事實一、二之犯行均堪
    認定，應依法論科。
三、論罪科刑：
(一)按海洛因係毒品危害防制條例第2條第2項第2款所定之第二
    級毒品。核被告犯罪事實一5起犯行所為，均係犯毒品危害
    防制條例第4條第2項之販賣第二級毒品罪。至犯罪事實二所
    為，係犯毒品危害防制條例第10條第2項之施用二級毒品罪
    。被告附表壹編號二至五販賣第二級毒品前，及附表壹編號
    一販買第二級毒品前、後持有第二級毒品之低度行為，均應
    為販賣第二級毒品之高度行為所吸收；另被告施用第二級毒
    品前持有第二級毒品之低度行為，應為施用之高度行為所吸
    收，均不另論罪。又被告所犯上開各起販賣第二級毒品罪，
    及施用第二級毒品罪間，犯意各別、行為互殊，應予分論併
    罰。另販賣第二級毒品之法定刑為「處無期徒刑或七年以上
    有期徒刑，得併科新臺幣一千萬元以下罰金。」，然同為販
    賣第二級毒品之人，其原因動機不一，犯罪情節未必盡同，
    或有大盤毒梟者，亦有中、小盤之分，甚或僅止於吸毒者友
    儕間為求互通有無之有償轉讓者亦有之，其販賣行為所造成
    危害社會之程度自屬有異，法律科處此類犯罪，所設之法定
    最低本刑相同，不可謂不重。於此情形，倘依其情狀處以較
    輕刑度，即足以懲儆，並可達防衛社會之目的者，自非不可
    依客觀之犯行與主觀之惡性二者加以考量其情狀，是否有可
    憫恕之處，適用刑法第59條之規定酌量減輕其刑，期使個案
    裁判之量刑，能斟酌至當，符合比例原則。查被告上開各次
    販賣海洛因之犯行，每次僅販售金額非鉅之毒品，數量亦非
    甚多，被告復供稱販賣動機係為賺取差價供己施用毒品之用
    ，其犯罪情節，當非大盤毒梟者可資等同併論，參以被告犯
    後於本院審理時坦承犯行，深表悔意，如各量處法定之最低
    刑度，殊嫌過重，其犯罪之情狀顯可憫恕，爰依刑法第59
    條之規定就被告所犯上開犯罪事實一販賣第二級毒品之各罪
    ，均減輕其刑。
(二)又毒品危害防制條例第17條第2項增列「犯第四條至第八條
    之罪於偵查及審判中均自白者，減輕其刑。」之規定，對於
    在偵查及審判中均自白犯該條例第4條至第8條之罪者，明定
    應減輕其刑。該項所謂「自白」，乃對自己之犯罪事實全部
    或主要部分為肯定供述之意。查被告雖於警詢及偵訊中坦承
    交付毒品與附表壹編號一至五所示之證人及收取對價，然其
    並同時辯稱，僅以成本價販售，未從中獲利等語（見警卷第
    9頁；98年度偵字第9597號卷第16頁），足徵被告否認有販
    賣營利之主觀意圖，並未就販賣第二級毒品之犯罪事實為肯
    定供述，與上開減輕其刑規定之要件尚有不符（最高法院99
    年度台上字第1850號判決意旨參照），而無從適用依上開規
    定予以減刑，併予敘明。
(三)爰審酌被告五專畢業之智識程度，其無視毒品對於健康之戕
    害及國家杜絕毒品犯罪之禁令，而販賣並施用第二級毒品，
    不僅危害自己身心健康，亦助長毒害擴散，其行為固屬可議
    ，然念及其販賣毒品之次數及數量尚非甚多，犯後並坦承犯
    行態度良好，及其犯罪動機、手段等一切情狀，分別量處如
    主文所示之刑，並定其應執行刑。又檢察官對被告上開犯行
    雖具體求處應執行有期徒刑9年，然按「刑事審判之量刑，
    在於實現刑罰權之分配的正義。故法院對有罪之被告科刑，
    應符合罪刑相當之原則，使罰當其罪，以契合人民之法律感
    情。此所以刑法第五十七條明定科刑時應審酌一切情狀，尤
    應注意該條所列各款事項，以為科刑輕重之標準。」，迭經
    最高法院93年度台上字第3973號、94年度台上字第2131號、
    94年度台上字第2275號等刑事判決在案，本院審酌刑法第57
    條各款所臚列情事，並考量被告犯罪情節、行為手段等情狀
    ，認為科處如主文所示之刑即可達罰當其罪之目的，檢察官
    對被告之求刑稍屬過重，附此敘明。
(四)按查獲之第二級毒品，不問屬於犯人與否，均沒收銷燬之，
    毒品危害防制條例第18條第1項前段定有明文；故被告經法
    院為有罪之判決時，查獲之毒品，與被告所犯本案有關者，
    固應於該有罪判決之主刑下諭知沒收；至若查獲之毒品，與
    被告被訴之本案全然無關，法院自不得宣告沒收（最高法院
    94年度臺上字第7319號、95年度臺上字第1516號判決意旨參
    照）。又以營利為目的販入毒品，經多次販賣後，持有剩餘
    毒品被查獲，其各次販賣毒品行為，固應併合處罰，惟該持
    有剩餘毒品之低度行為，應僅為最後一次販賣毒品之高度行
    為所吸收，不另論罪，則就該查獲之剩餘毒品，自祇能於最
    後一次販賣毒品罪宣告沒收銷燬，不得於各次販賣毒品罪均
    一併宣告（最高法院98年度臺上字第1063號、98年度臺上字
    第738號判決意旨參照）。再依同條例第19條第1項規定，犯
    第4條第2項販賣第二級毒品罪者，其供犯罪所用或因犯罪所
    得之財物，應沒收之，如全部或一部不能沒收時，追徵其價
    額或以其財產抵償之。又毒品危害防制條例第19條第1項規
    定係採相對義務沒收主義，凡供犯該條文所定同條例第4條
    等罪所用或因犯罪所得之財物，且屬於被告所有者，均應宣
    告沒收，並不以扣案者為限，如不能沒收時，追徵其價額或
    以其財產抵償之，法院無審酌之餘地。倘犯罪所得之財物為
    新台幣時，因其本身即為我國現行貨幣價值之表示，不發生
    追徵其價額之問題（最高法院96年度台上字第823號、96年
    度台上字第1828號、93年度台上字第5418號判決意旨參照）
    。經查：
  1.扣案毒品部分：
    本件扣案之甲基安非他命5包，被告於審理時供稱：原則上
    為伊自己要施用，如果有剩下就拿來賣，伊買進來時就兼有
    自己用及販賣意圖等語（見本院卷第84頁），揆諸上開說明
    ，自應依毒品危害防制條例第18條第1項前段規定，於被告
    所犯有關之罪即販賣及施用第二級毒品主文下均諭知沒收銷
    燬，且因被告係多次販賣，故應於最後1次販賣及施用第二
    級毒品罪分別宣告沒收銷燬。至用以包裝上開扣案之甲基安
    非他命之外包裝袋5個，均具防止內容物裸露、逸出及潮濕
    功能，為被告犯罪所用之物，且為其所有，業據被告供明在
    卷，參以行政院衛生署草屯療養院鑑定時，既將該空包裝袋
    與甲基安非他命分別秤重，有鑑定書可佐，業如前述，足認
    上開毒品包裝袋與扣案甲基安非他命並無不可析離之關係，
    故應分別依毒品危害防制條例第19條第1項規定，於被告最
    後1次販賣第二級毒品罪主文下諭知宣告沒收；及依刑法第
    38條第1項第2款規定，於施用第二級毒品罪主文下，宣告沒
    收。
  2.其他應沒收之物品或所得：
 (1)附表參編號三之行動電話，為被告所有並用以聯絡販毒之工
    具，業據被告供承在卷，應依毒品危害防制條例第19條第1
    項規定宣告沒收。
 (2)未扣案如附表壹編號一至五被告各次販賣毒品之所得，亦應
    依毒品危害防制條例第19條第1項規定分別宣告單獨沒收，
    如全部或一部不能沒收時，以其財產抵償之。
  3.其他不應沒收之物品：
    扣案0000000000號之行動電話1支（含SIM卡）、夾鏈袋1包
    及電子磅秤1具，被告均否認係供販毒或施用毒品所用。復
    均無積極證據證明確係供本件犯行所用或因本件犯罪所得之
    物，即難認與本件犯行有關，爰不併予宣告沒收。
據上論斷，應依刑事訴訟法第299條第1項前段，毒品危害防制條
例第4條第2項、第10條第2項、第18條第1項前段、第19條第1項
，刑法第11條、第38條第1項第2款、第59條、第51條第5款，判
決如主文。
本案經檢察官李志明到庭執行職務。
中    華    民    國    99    年    4     月    30    日
                刑事第五庭    審判長法  官  蔡廷宜
                                    法  官  曾宏揚
                                    法  官  啟夫
以上正本證明與原本無異。
如不服本判決應於收受判決後10日內向本院提出上訴書狀，並應
敘述具體理由；其未敘述上訴理由者，應於上訴期間屆滿後20日
內向本院補提理由書（均須按他造當事人之人數附繕本）「切勿
逕送上級法院」。告訴人或被害人如對於本判決不服者，應具備
理由請求檢察官上訴，其上訴期間之計算係以檢察官收受判決正
本之日期為準。
中    華    民    國    99    年    4    月    30    日
                                    書記官  侯麗茹
附錄論罪科刑法條：
毒品危害防制條例第4條第2項
製造、運輸、販賣第二級毒品者，處無期徒刑或 7 年以上有期
徒刑，得併科新臺幣 1 千萬元以下罰金。
毒品危害防制條例第10條第2項
施用第二級毒品者，處3年以下有期徒刑。
附表壹：
┌──┬────┬─────┬─────┬──────┬───────────┐
│編號│販賣對象│時間      │地點      │數量或金額（│宣告刑                │
│    │        │          │          │新臺幣）    │                      │
├──┼────┼─────┼─────┼──────┼───────────┤
│一  │乙○○  │98年12月28│嘉義市蘭井│1千元       │有期徒刑參年玖月；扣案│
│    │（綽號阿│日下午5時 │街55號之被│            │如附表參編號一所示之物│
│    │遠）    │許。      │告住處    │            │，均沒收銷燬之；扣案如│
│    │        │          │          │            │附表參編號二、三所示之│
│    │        │          │          │            │物，均沒收；未扣案因販│
│    │        │          │          │            │賣第二級毒品所得新臺幣│
│    │        │          │          │            │壹仟元，沒收，如全部或│
│    │        │          │          │            │一部不能沒收時，以其財│
│    │        │          │          │            │產抵償之。            │
├──┼────┼─────┼─────┼──────┼───────────┤
│二  │丙○○  │98年12月22│同上。    │5百元       │有期徒刑參年捌月；扣案│
│    │        │日晚上8時 │          │            │如附表參編號三所示之物│
│    │        │許。      │          │            │，沒收；未扣案因販賣第│
│    │        │          │          │            │二級毒品所得新臺幣伍佰│
│    │        │          │          │            │元，沒收，如全部或一部│
│    │        │          │          │            │不能沒收時，以其財產抵│
│    │        │          │          │            │償之。                │
├──┼────┼─────┼─────┼──────┼───────────┤
│三  │丁○○  │98年12月24│同上。    │1千元       │有期徒刑參年玖月；扣案│
│    │        │日下午1時 │          │            │如附表參編號三所示之物│
│    │        │許。      │          │            │，沒收；未扣案因販賣第│
│    │        │          │          │            │二級毒品所得新臺幣壹仟│
│    │        │          │          │            │元，沒收，如全部或一部│
│    │        │          │          │            │不能沒收時，以其財產抵│
│    │        │          │          │            │償之。                │
├──┼────┼─────┼─────┼──────┼───────────┤
│四  │戊○○  │98年12月中│同上。    │3,250元     │有期徒刑肆年；扣案如附│
│    │        │旬        │          │            │表參編號三所示之物，沒│
│    │        │          │          │            │收；未扣案因販賣第二級│
│    │        │          │          │            │毒品所得新臺幣參仟貳佰│
│    │        │          │          │            │伍拾元，沒收，如全部或│
│    │        │          │          │            │一部不能沒收時，以其財│
│    │        │          │          │            │產抵償之。            │
├──┼────┼─────┼─────┼──────┼───────────┤
│五  │戊○○  │98年12月23│同上。    │6,500元     │有期徒刑肆年貳月；扣案│
│    │        │、24日晚上│          │            │如附表參編號三所示之物│
│    │        │某時許。  │          │            │，沒收；未扣案因販賣第│
│    │        │          │          │            │二級毒品所得新臺幣陸仟│
│    │        │          │          │            │伍佰元，沒收，如全部或│
│    │        │          │          │            │一部不能沒收時，以其財│
│    │        │          │          │            │產抵償之。            │
└──┴────┴─────┴─────┴──────┴───────────┘
附表貳：
┌────────┬────┬────┬──┬────────────────┐
│時間            │地點    │方式    │次數│宣告刑                          │
├────────┼────┼────┼──┼────────────────┤
│98年12月28日下午│嘉義市蘭│以玻璃球│1   │施用第二級毒品，處有期徒刑肆月；│
│3時許           │井街55號│燒烤，吸│    │扣案如附表參編號一所示之物，均沒│
│                │住處    │食煙霧方│    │收銷燬之；扣案如附表參編號二所示│
│                │        │式      │    │之物，沒收。                    │
└────────┴────┴────┴──┴────────────────┘
附表參：
┌───┬────────┬─────────┐
│編號  │ 品       名    │  數         量   │
├───┼────────┼─────────┤
│ 一   │ 甲基安非他命   │5包（驗餘合計淨重 │
│      │                │10.478公克）      │
├───┼────────┼─────────┤
│ 二   │編號一毒品之外包│ 5個              │
│      │裝袋            │                  │
├───┼────────┼─────────┤
│ 三   │門號0000000000  │ 1具              │
│      │行動電話（含SIM │                  │
│      │卡）            │                  │
└───┴────────┴─────────┘

司法院資訊處製作；財團法人民間司法改革基金會備份。
